【裁判字號】    95,上訴,361
【裁判日期】    950322
【裁判案由】    違反槍砲彈藥刀械管制條例
【裁判全文】
臺灣高等法院刑事判決                 95年度上訴字第361號
上  訴  人
即  被  告  甲○○
指定辯護人  李宏文律師
上列上訴人因違反槍砲彈藥刀械管制條例案件，不服臺灣桃園地
方法院94年度訴字第1687號，中華民國94年12月13日第一審判決
（起訴案號：臺灣桃園地方法院檢察署94年度偵字第9676號），
提起上訴，本院判決如下：
    主  文
上訴駁回。
    事  實
一、甲○○曾因違反肅清煙毒條例等案件，經本院分別判處有期
    徒刑3年2月（違反肅清煙毒條例部分）、4月（違反麻醉藥
    品管理條例部分），並定應執行有期徒刑3年4月確定，於88
    年10月20日縮短刑期假釋出監，於民國（下同）90年7月31
    日假釋期滿未經撤銷假釋視為執行完畢，詎其仍不知悛悔，
    明知未經主管機關許可，不得持有具殺傷力之槍枝後，竟因
    飼養賽鴿，為驅趕鴿舍附近之野鳥以防止鳥類疾病傳染，於
    民國94年4月間在桃園龍潭地區之某軍用品社內，以新台幣
    （下同）23,000元之代價，購得可供發射金屬且具有殺傷力
    之瓦斯槍（槍枝管制編號：0000000000，以外揭高壓鋼瓶內
    氣體為發射動力之瓦斯模型長槍）1枝後，旋即未經許可，
    無故持有上開瓦斯槍。嗣於94年5月19日下午5時10分許，為
    警持原審法院核發之搜索票，至其位於桃園縣蘆竹鄉聯福村
    12 號之住處內查獲，並扣得上開瓦斯槍1枝。
二、案經桃園縣政府警察局移請臺灣桃園地方法院檢察署檢察官
    偵查起訴。
    理  由
一、被告甲○○固坦承於上開時、地購入瓦斯槍1枝嗣遭查獲，
    惟辯稱：因伊飼養賽鴿，為驅趕附近野鳥以防止鳥類疾病傳
    染，故至桃園縣龍潭鄉○○路689號店名為「槍匠」之軍用
    品社購得上開扣案之瓦斯槍，不知道上開瓦斯槍具有殺傷力
    云云。被告之辯護人亦為被告辯稱：被告持有之瓦斯槍係為
    驅趕野鳥，防止鳥類疾病傳染，並無不法使用之意圖，且被
    告所購買上開查扣槍枝之商家係合法營業之軍用品社，任何
    人於主觀上均信任商家所販售之商品係合法商品，被告並無
    持有具殺傷力槍枝之犯意。況刑法第12條亦明定行為非出於
    故意或過失者，不罰。過失行為之處罰，以有特別規定者，
    為限，本件被告所犯槍砲彈藥刀械管制條例第8條第4項，係
    屬故意犯，而被告係因信賴商店所販賣者皆為合法、不具殺
    傷力之槍枝，直到遭查獲送請內政部警政署刑事警察局鑑驗
    後，才得知該槍枝具有殺傷力，故被告持有該槍枝係屬過失
    行為，自不能以該罪相繩云云。
二、惟查：
(一)上開扣案之瓦斯槍1枝，經送請內政部警政署刑事警察局鑑
    驗結果：送鑑瓦斯模型長槍壹枝（槍枝管制編號：00000
    00000），認係以外接高壓鋼瓶內氣體為發射動力之空氣長
    槍，機械性能良好，經裝填直徑7.88mm、重量2.1g鋼珠試射
    3次，測得鋼珠速度為125、123、122公尺／秒，計算其動能
    為16.41、15.89、15.63焦耳，單位面積動能分別為33.64、
    32.57、32.05焦耳／平方公分。殺傷力之相關依據：（一）
    、．．．。（二）本局對活豬作射擊測試結果，彈丸單位面
    積動能達24焦耳／平方公分，則足以穿入豬隻皮肉層。（三
    ）依日本科學警察研究所之研究結果，彈丸單位面積動能達
    20焦耳／平方公分則足以穿入人體皮肉層，有該局出具之94
    年7月21日刑鑑字第0940081971號槍彈鑑定書1份在卷可稽，
    堪認扣案之瓦斯槍為具有殺傷力之管制槍械無誤。
(二)被告及其辯護人雖辯稱：不知扣案槍枝具有殺傷力云云，然
    被告於警詢時供稱：「（警方現場查扣之模型長槍1支來源
    為何？你有無射擊過？威力如何？）該槍我是在龍潭地區一
    家軍用品社以每支23,000元購用，有射擊過但我以BB彈射擊
    威力還好，但老闆說如果用鐵珠裝填威力就會傷人。」等語
    （見94年度偵字第9676號偵查卷第9頁），足認被告於購買
    扣案槍枝之際，出售者即已明確告知上開槍枝如以鐵珠裝填
    射擊，具有傷人之危險。且扣案之瓦斯槍係由高壓鋼瓶內氣
    體瞬間噴射時所產生之動能帶動裝填物之發射，被告亦坦承
    其曾試射過，而高壓鋼瓶內之氣體瞬間噴射時所產生之動能
    是否具有殺傷力，被告自當知之甚明，顯見被告及其辯護人
    所辯不知扣案槍枝具有殺傷力云云，乃事後卸責之詞，不足
    採信。
(三)被告及其辯護人雖又辯稱：扣案槍枝係在黃文壎所經營之「
    槍匠」軍用品社購得，並信賴該店販售者應係合法商品始購
    買並持有之，直到遭查獲送請內政部警政署刑事警察局鑑驗
    後，才得知該槍枝具有殺傷力，被告持有該槍枝係屬過失行
    為，而本件被告所犯槍砲彈藥刀械管制條例第8條第4項，係
    屬故意犯，自不能以該罪相繩云云。但查：證人黃文壎於原
    審時證稱：渠所經營之「槍匠」軍用品社，雖確有出售與扣
    案槍枝相同外型之玩具瓦斯槍，惟渠所販售者，係向華山公
    司批售而來，因為知道玩具槍動能不能超過法定的20焦耳，
    所以進貨時盤商會以裝設鋼珠進行測試其動能，於94年5月
    以前，盤商出售時會以口頭告誡該類槍枝動能接近20焦耳，
    不能改裝，否則會違法，於94年5月後則會在槍枝上黏貼標
    籤標明槍枝動能及警告勿改裝，渠等自己也有小的測速器可
    以測試，該類槍枝測試出來都在20焦耳以內，故若係原廠未
    經改裝之該類槍枝動能不可能超過法定之20焦耳；而其店內
    除渠看顧外，另有僱用一名小姐擔任白天班，渠最快晚上6
    點多才會到店內，與另一位小姐會同時在店內之時間是晚上
    6點以後，渠等出售時都會向客人說用BB彈就有可能傷到人
    ，用槍要小心；又該類槍枝售價17,000元，扣案槍枝上並有
    裝設二氧化碳鋼瓶售價約1,400～1,500元、鋼瓶接頭售價約
    1,200元，狙擊鏡售價約2,800元、紅外線瞄準器售價約2,50
    0元，整體售價約25,000至24,900元間，因出售該種玩具槍
    成本很高，即便是熟客，頂多只會送價值1,200元之裝備袋
    ，不可能會以23,000元之折價出售，對被告並無印象應非該
    店熟客等語，核與被告供稱當日係於傍晚4、5點時至該店購
    買以23,000元扣案槍枝，購買時老闆、老闆娘均在場云云，
    就出售價格、店家出售時在場人及介紹過程等情節已有不符
    ；而被告自承係於94年4月始購買扣案槍枝，先前亦未曾購
    買過槍枝，對於槍枝不甚瞭解等情，則被告於購買扣案槍枝
    後僅約1個月（94年5月19日）即遭查獲，對於當日購買扣案
    槍枝之情形、金額之印象當更為謹慎而深刻，衡情扣案槍枝
    若果係被告於證人黃文壎店內購買，於原審94年11月29日審
    理時，距其購買槍枝之時間亦不過半年之久，記憶當不至於
    存有如此大之出入，是被告所辯實堪存疑；況徵諸一般理性
    之人，若係向正當之店家購買合法、不具殺傷力之槍枝，嗣
    後卻遭警查獲而移送法辦，必當甚為疑惑、憤怒而急於向購
    買之店家理論、究責或央請店家出面說明，然被告卻未曾表
    示有至證人黃文壎之店家索問、釐清，顯然有悖常情；是以
    ，被告所辯不啻與證人黃文壎所述不符，亦有違常情，自難
    採信。至被告提出該店名片一張欲實其說，然該店之名片既
    係置於店內供客人隨意拿取而非限於有購買、消費之人始能
    取得，亦據證人黃文壎證述屬實，是被告縱持有該店名片，
    亦難採認扣案槍枝係被告於該店購買之情，更無從據此認定
    被告主觀上對於扣案槍枝具有殺傷力未有認識之事實。
(四)綜上所述，被告上開所辯洵不足採，本件事證明確，被告犯
    行堪以認定。
三、核被告所為係犯槍砲彈藥刀械管制條例第8條第4項之未經許
    可持有具殺傷力之槍枝罪。查被告前曾因違反肅清煙毒條例
    等案件，經本院分別判處有期徒刑3年2月（違反肅清煙毒條
    例部分）、4月（違反麻醉藥品管理條例部分），並定應執
    行有期徒刑3年4月確定，於88年10月20日縮短刑期假釋出監
    ，於90年7月31日假釋期滿未經撤銷而執行完畢，有本院被
    告前案紀錄表一份在卷可稽，其於有期徒刑執行完畢後5年
    內再犯本件有期徒刑以上之罪，應依刑法第47條規定加重其
    刑。又被告係持有扣案之槍枝係因飼養賽鴿，為驅趕野鳥以
    防止鳥類疾病傳染（業據被告提出其住處上方設置鴿舍照片
    、被告參與賽鴿獲獎資料在卷），並無持上開槍枝從事非法
    行為，對社會治安尚未造成實際危害，因一時失慮致犯本案
    ，其於警詢時即自白持有槍枝之犯行，已有悔意，足認被告
    惡性尚非重大，情輕法重，在客觀上足以引起一般之同情，
    如處以法定最低度之刑，猶嫌過重，應依刑法第59條規定，
    減輕其刑，並先加後減之。
四、原審基於前揭理由，因依槍砲彈藥刀械管制條例第8條第4項
    ，刑法第11條前段、第59條、第42條第2項，現行法規所定
    貨幣單位折算新臺幣條例第2條，罰金罰鍰提高標準條例第2
    條等規定，於審酌被告未經許可持有具殺傷力之瓦斯槍，危
    害社會善良風氣及治安防衛體系，惟念其坦承部分犯行，及
    參酌其犯罪動機、目的、手段、所生危害等一切情狀，量處
    有期徒刑1年8月，併科罰金新臺幣5萬元，並諭知罰金如易
    服勞役，以新臺幣900元即銀元300元折算1日之標準。暨以
    扣案之瓦斯槍壹支（槍枝管制編號：000000000），係屬違
    禁物，併依刑法第38條第1項第1款規定宣告沒收。核其認事
    用法，俱無違誤，量刑亦甚允洽。被告上訴意旨，仍執陳詞
    否認犯罪，為無理由，應予駁回。
據上論斷，應依刑事訴訟法第368條，判決如主文。
本案經檢察官周志榮到庭執行職務。
中    華    民    國    95    年    3    月     22    日
                  刑事第四庭審判長法  官  蔡秀雄
                                  法  官  沈宜生
                                  法  官  黃金富
以上正本證明與原本無異。
如不服本判決，應於收受送達後10日內向本院提出上訴書狀，其
未敘述上訴之理由者並得於提起上訴後10日內向本院補提理由書
（均須按他造當事人之人數附繕本）。
                                  書記官  陳玉嬋
中    華    民    國    95    年    3     月    23    日
附錄本案論罪科刑法條全文
槍砲彈藥刀械管制條例第8條：
未經許可，製造、販賣運輸鋼筆槍、瓦斯槍、麻醉槍、獵槍、空
氣槍或第4 條第1 項第1 款所定其他可發射金屬或子彈具有殺傷
力之各式槍砲者，處無期徒刑或5 年以上有期徒刑，併科新臺幣
00000000 以下罰金。
未經許可，轉讓、出租或出借前項所列槍枝者，處5 年以上有期
徒刑，併科新臺幣00000000以下罰金。
意圖供自己或他人犯罪之用，而犯前2 項之罪者，處無期徒刑或
7 年以上有期徒刑，併科新臺幣00000000以下罰金。
未經許可，持有、寄藏或意圖販賣而陳列第1 項所列槍枝者，處
3 年以上10以下有期徒刑，併科新臺幣0000000 以下罰金。
第1項至第3項未遂犯罰之。


司法院資訊處製作；財團法人民間司法改革基金會備份。
